【裁判字號】    92,重訴,228
【裁判日期】    920409
【裁判案由】    損害賠償
【裁判全文】
臺灣臺北地方法院民事裁定
?
    原      告  乙○○
    被      告  甲○○
右當事人間請求損害賠償事件，本院裁定如左：
    主      文
原告之訴及假執行之聲請均駁回。
訴訟費用由原告負擔。
    理      由
一、按因犯罪而受損害之人，於刑事訴訟程序得附帶提起民事訴訟，對於被告及依民
    法負賠償責任之人，請求回復其損害，刑事訴訟法第四百八十七條第一項定有明
    文。又原告之訴，起訴不備其他要件者，法院應以裁定駁回之，民事訴訟法第二
    百四十九條第一項第七款定有明文。又刑事庭移送民事庭之附帶民事訴訟，僅移
    送前之訴訟行為準用關於刑事訴訟之規定，若移送後之訴訟程序，則應適用民事
    訴訟法，此觀刑事訴訟法第四百九十四條（即現行法第四百八十七條）及其但書
    之規定自明。故移送民事庭之附帶民事訴訟，縱其移送前提起此項訴訟，不合刑
    事訴訟法第四百九十一條所定之要件，而有同法第五百零六條第一項（即現行法
    第五百零二條）關於訴之不合法之規定情形時，但其移送後之訴訟程序，既應適
    用民事訴訟法，即屬同法第二百四十九條第一項第六款所謂起訴不備其他要件，
    仍應依該條項款之規定，以裁定駁回之，自無準用刑事訴訟法第五百零六條第一
    項，以判決程序裁判之餘地（最高法院四十四年臺抗字第四號判例參照）。
二、原告起訴主張：被告於民國九十年十月間，因與原告發生口角，即以拳腳毆擊原
    告頭臉，致原告臉部頸部受有多處瘀傷。嗣於九十一年二月二十六日晚間七時許
    ，在被告住處附近公園見面，發生口角，被告先辱罵原告為「應召男」、「小淫
    男」等語，原告氣憤之下，方回罵被告為「同性戀」、「老玻璃」，但並未口出
    「雞姦我」之語。嗣被告突出手毆打原告，原告基於防衛意思抵擋，而受有左眼
    眼皮瘀青之傷害，並支出醫藥費新臺幣（下同）六百八十元（此有惠民醫院九十
    年十月十六日、十一月一、八、二十四日、九十二年二月三日健保費用明細及藥
    費部分負擔收據為證。見本院九十二年度重訴字第二二八號民事卷第四十一至四
    十二頁），且被告在大庭廣眾下污辱原告人格，爰依法請求被告賠償醫藥費六百
    八十元、慰撫金一千一百九十八萬二千二百八十七元。
三、查臺灣臺北地方法院檢察署檢察官認被告於九十一年二月二十六日，涉犯傷害罪
    嫌，而於九十一年七月三日以九十一年度偵字第七二一六、一一四一二號聲請簡
    易判決處刑；嗣經本院刑事庭於九十一年十二月十二日以九十一年度簡字第二二
    二四號判決被告涉犯傷害罪，處拘役二十日，緩刑二年，並將原告所提起之附帶
    民事訴訟移送本院民事庭，此有九十一年度簡字第二二二四號刑事簡易判決、九
    十一年度偵字第七二一六、一一四一二號聲請簡易判決處刑書、九十一年度簡附
    民字第八○號裁定附卷可稽（見九十二年度重訴字第二二八號民事卷第三至六頁
    ）。是以原告上開主張並非因犯罪而受損害，自不得於刑事訴訟程序附帶提起民
    事訴訟，故原告之起訴不備要件，此屬不可補正之事項，揆諸前揭規定，自應認
    為不合法。
三、依民事訴訟法第二百四十九條第一項第六款、第九十五條、第七十八條，裁定如
    主文。
中      華      民      國    九十二    年      四      月      九      日
                                    民事第一庭法      官  蔡惠如
右為正本係照原本作成
如對本裁定抗告須於裁定送達後十日內向本院提出抗告狀
中      華      民      國    九十二    年      四      月      九      日
                                              書  記  官  楊秋鈴


司法院資訊處製作；財團法人民間司法改革基金會備份。
